臺灣高等法院刑事判決　　　　　　　　　　　　　九十一年度上訴字第二三七一號
　　上　訴　人　甲○○
　　即　被　告
　　選任辯護人　龔君彥律師
右上訴人因違反槍砲彈藥刀械管制條例案件，不服臺灣新竹地方法院九十一年度訴字
第二八四號，中華民國九十一年七月二十五日第一審判決（起訴案號：臺灣新竹地方
法院檢察署九十年度偵字第五二八六號），提起上訴，本院判決如左：
    主  文
上訴駁回。
    事  實
一、甲○○於民國（下同）九十年三月間，經由跳蚤雜誌刊登之廣告，以郵政劃撥方
    式，以新台幣（下同）八千元之代價，向不詳人士購得仿ＳＭＩＴＨ＆ＷＥＳＳ
    ＯＮ廠轉輪手槍製造之玩具轉輪手槍一把，隨於九十年三月底某日間，在屏東縣
    竹田鄉○○村○鄰○○路一之六號住處，以十字起子等為工具，將自五金行購得
    之金屬鋼管一支換裝在上開玩具手槍槍管內作為金屬襯管，將之製造成可發射子
    彈具有殺傷力之改造左輪手槍（槍枝管制編號：0000000000號），改
    造完成後即未經許可無故持有槍枝。之後，甲○○於同年五月間至新竹市○○路
    ○段一八七號之聯豐傢俱行工作，亦將上開改造手槍攜帶至上開傢俱行宿舍內藏
    置。迨於九十年九月三日凌晨二時三十分許，甲○○涉嫌在新竹市○○○街五巷
    三一號「十三姨ＫＴＶ」持用該槍枝毆打同事乙○○左臉頰成傷（傷害部分經乙
    ○○撤回告訴，業經原審法院判決不受理確定），經乙○○隨報警指稱遭甲○○
    持槍毆打後，警方據報於當日清晨四時許前往新竹市○○路○段一八七號聯豐傢
    俱行宿舍內查獲甲○○，並查扣得前揭改造手槍乙支。
二、案經乙○○訴由新竹市警察局移送臺灣新竹地方法院檢察署檢察官偵查起訴。
    理  由
一、訊據被告甲○○對其於前揭時地如何將購得之玩具手槍以換裝金屬襯管之方式予
    以改造等事實，均坦承不諱，僅辯稱該槍並無殺傷力等語。辯護人則以被告符合
    刑法自首規定及槍砲彈藥刀械管制條例第十八條第一項所定自首並報繳持有槍枝
    之要件，或同條例第十八條第四項之要件，得減輕或免除其刑等情資為辯護。經
    查：
（一）前揭改造槍枝之事實，業據被告於警訊、偵查及審理時自白不諱，並有扣案之
改造左輪手槍一枝（槍枝管制編號：0000000000號）及槍枝照片可
      稽。而上開改造左輪手槍一枝經送內政部警政署刑事警察局鑑定結果，認「係
      由仿ＳＭＩＴＨ＆ＷＥＳＳＯＮ廠轉輪手槍製造之玩具轉輪槍改造而成，槍管
      及轉輪彈倉均為金屬材質且已貫通，並於槍管內加裝金屬襯管，機械性能正常
      ，可擊發適用之子彈，認具殺傷力。」，有內政部警政署刑事警察局九十年九
      月十一日刑鑑字第一八七九七五號鑑驗通知書在卷足憑（偵查卷第三十四頁）
      ，該槍枝之改造情形核與被告自白之情節相吻合，足見被告之自白確與事實相
      符。至於被告雖辯稱該改造手槍並無殺傷力云云，顯然與前開鑑定結果不相適
      合，無非畏罪卸飾之詞，不足採信。至於警方同時查獲扣案之子彈六顆經鑑定
      結果，雖認「均係由玩具金屬彈殼加裝直徑六mm鋼珠而成之改造子彈，經取樣
      兩顆實際試射，均無法擊發，認均不具殺傷力。」，惟此僅係就扣案子彈本身
      有無殺傷力所為之鑑定，與前開改造手槍能否發射子彈有無殺傷力之待證事實
      無關，亦不足資為有利於被告之論據。
（二）按刑法第六十二條所謂發覺，固非以有偵查犯罪權之機關或人員確知其人犯罪
      無誤為必要，而於對其發生嫌疑時，即得謂為已發覺；但此項對犯人之嫌疑，
      仍須有確切之根據得為合理之可疑者，始足當之，若單純主觀上之懷疑，要不
      得謂已發生嫌疑（最高法院七十二年台上字第六四一號判例）。查本案係乙○
      ○在「十三姨ＫＴＶ」遭被告毆打後，向警方報案指稱遭被告持用銀色之手槍
      毆打，且其逃跑時遭被告追趕，途中並曾聽見疑似槍聲之巨響等情，警方依據
      乙○○之報案指證對被告持有槍械發生嫌疑，隨即循線前往查獲被告及其同事
      曾立志（持有空氣槍部分業經檢察官為不起訴處分確定），警方查獲被告時即
      依據前開事證所得直接要求被告交出槍械，被告即將扣案改造手槍交予警方查
      扣等事實經過，業據證人乙○○於警訊、偵查、原審及本院審理時迭次證述綦
      詳（偵查卷第十頁反面至第十一頁、第四十九頁、原審卷第四十頁、本院九十
      一年十月八日審判筆錄），並經證人即承辦警員丙○○於本院調查時證述屬實
      （本院卷第三十九頁），彼此所述情節相互一致。按乙○○向警方報案時對於
      被告持有槍械之事實業指證明確，警方依據乙○○之指證對被告持有槍械之犯
      罪嫌疑已足以產生合理之可疑，並非單純出於主觀上之懷疑而已，自與自首之
      要件不符，不能依據刑法第六十二條及槍砲彈藥刀械管制條例第十八條第一項
      規定減輕或免除其刑。又槍砲彈藥刀械管制條例第十八條第四項規定「犯本條
      例之罪，於偵查或審判中自白，並供述全部槍砲、彈藥、刀械之來源及去向，
      因而查獲或因而防止重大危害治安事件之發生者，減輕或免除其刑。拒絕供述
      或供述不實者，得加重其刑至三分之一。」，被告固然於偵、審中自白製造手
      槍之過程並交出該改造手槍，然而該扣案之改造手槍始終在被告持有中，並無
      依據被告之供述查獲他人持有槍砲之情形，亦無因而防止重大危害社會治安事
      件發生之情事，自與上開規定不符，亦無依上開規定減輕或免除其刑之餘地。
      辯護人所辯亦無可採。
（三）綜上所述，本件事證已臻明確，被告之犯行洵堪認定，應予依法論科。
二、核被告甲○○所為，係違反槍砲彈藥刀械管制條例第十一條第一項之未經許可製
    造其他可發射子彈之槍砲罪。其製造後未經許可，無故持有改造手槍之犯行為製
    造之高度行為所吸收，不另論罪。原判決因而依據槍砲彈藥刀械管制條例第十一
    條第一項、刑法第十一條前段、第五十九條、第四十二條第二項、第三十八條第
    一項第一款、罰金罰鍰提高標準條例第二條、現行所定貨幣單位折算新台幣條例
    第二條，審酌被告因一時好奇而購買槍枝，更進一步改造槍枝使其具有殺傷力，
    對社會治安實有潛在之危險，惟被告在改造手槍之後並未以其為犯案工具，在警
    員至其居處時，亦主動交出手槍，有新竹市警察局偵二隊查證報告一份在卷可憑
    等情狀，認情輕法重，堪予憫恕，雖科以法定最低度之刑，猶嫌過重，依刑法第
    五十九條之規定，減輕其刑後，判處有期徒刑二年八月，併科罰金新台幣伍萬元
    ，並就罰金部分併諭知易服勞役之折算標準；扣案之改造左輪手槍一枝（槍枝管
    制編號：0000000000號），係違禁物，依法宣告沒收。並敘明另扣案
    之玩具子彈六顆，經鑑定結果不具殺傷力，不予宣告沒收。經核其認事用法及量
    刑均無不當。被告仍以扣案之改造手槍不具殺傷力，及被告合於自首或槍砲彈藥
    刀械管制條例第十八條第一項、第四項規定，應減輕或免除其刑為由，提起上訴
    ，自無理由，應予駁回。
三、被告行為後，槍砲彈藥刀械管制條例第十九條關於犯第七條、第八條、第十條、
    第十一條、第十二條第一項至第三項之罪，經判處有期徒刑者，應於刑之執行完
    畢或赦免後，令入勞動場所，強制工作，其期間為三年之規定，業於九十年十一
    月十四日修正刪除，自無再審酌應否宣告強制工作之必要；被告改造手槍時所使
    用十字起子等工具均未扣案，亦無法證明係被告所有，故不予宣告沒收；辯護人
    另聲請將扣案改造手槍送鑑定乙節，查扣案改造手槍確有殺傷力業經鑑定明確，
    並無疑義，自無再送鑑定之必要；均一併指明。
據上論斷，應依刑事訴訟法第三百六十八條段，判決如主文。
本案經檢察官劉家芳到庭執行職務。
中      華      民      國    九十一    年      十      月    二十二    日
                              臺灣高等法院刑事第二十三庭
                                  審判長法  官 黃  瑞  華
                                        法  官 雷  雯  華
                                        法  官 宋      祺
右正本證明與原本無異。
如不服本判決應於收受送達後十日內向本院提出上訴書狀，其未敘述上訴之理由者並
得於提起上訴後十日內向本院補提理由書（均須按他造當事人之人數附繕本）。
                                        書記官 蔡  慧  娟
中      華      民  國    九十一    年      十      月    二十四    日
附錄：本判決論罪科刑法條全文
槍砲彈藥刀械管制條例第十一條第一項
未經許可，製造、販賣或運輸第四條第一項第一款所稱其他可發射金屬或子彈具有殺
傷力之各式槍砲者，處五年以上有期徒刑，併科新臺幣一千萬元以下罰金。
